臺灣新竹地方法院民事判決  
110年度重訴字第30號
原      告  張上典  
訴訟代理人  吳秀菊律師
被      告  彭武雄  


            吳招英  

            彭彥融  
            彭偉光  

共      同
訴訟代理人  黃勝文律師
上列當事人間請求損害賠償事件，本院於民國111年4月27日辯論
終結，判決如下：
    主      文
被告彭武雄、彭彥融應連帶給付原告新臺幣壹仟貳佰萬元，及自
民國一○九年十二月二十一日起至清償日止，按週年利率百分之
五計算之利息。
原告其餘之訴駁回。
訴訟費用由被告彭武雄、彭彥融連帶負擔百分之七十八，餘由原
告負擔。
本判決第一項於原告以新臺幣肆佰萬元為被告彭武雄、彭彥融供
擔保後，得假執行；但被告彭武雄、彭彥融如以新臺幣壹仟貳佰
萬元為原告預供擔保，得免為假執行。
原告其餘假執行之聲請駁回。　
    事實及理由
壹、程序部分：
　　按債務人對於支付命令於法定期間合法提出異議者，支付命
    令於異議範圍內失其效力，以債權人支付命令之聲請，視為
    起訴或聲請調解，民事訴訟法第519條第1項定有明文。查本
    院前依原告之聲請，核發109年度司促字第10232號支付命令
    予被告，嗣被告於法定期間內提出異議，本件即以原告支付
    命令之聲請，視為起訴，合先敘明。
貳、實體部分：
一、原告主張：
㈠、被告彭武雄與被告吳招英於民國102年間多次拜訪原告，邀同
    原告投資苗栗縣○○鎮永和山水庫週邊土地開發事業，並佯稱
    將原告交付之投資款購買土地後，土地所有權即登記在原告
    名下，且原告可獲月息1分及年底外加紅利1分之紅利，原告
    信以為真，乃依被告指示分別於附表一所示之時間匯款合計
    新臺幣(下同)1,534萬元至被告彭彥融及訴外人官○○之帳戶
    。惟原告未見有任何土地登記在其名下，被告乃先稱係以借
    名登記方式將附表二所示土地分別登記在被告吳招英、被告
    彭彦融、彭偉光名下，復稱將土地所有權狀正本質押予原告
    即可獲得擔保，並於103年3月中旬將被告吳招英名下之苗栗
    縣○○鎮○○段(以下同為苗栗縣○○鎮○○段者，不另記載地段別)
    000-9、000-10地號土地所有權狀正本交付原告質押。嗣被
    告彭武雄及被告吳招英於104年3月24日藉口上開2筆土地欲
    辦理土地重整及道路分割需取回土地所有權狀，且言明待分
    割後即可連本帶利返還原告投資款，並由被告吳招英書立載
    有「本人於2015年3月24日取回此質押正本，無誤」及簽名
    於000-9、000-10地號土地所有權狀本影本交予原告收執，
    惟原告於105年初發現上開2筆土地竟遭被告出售獲利，獲利
    金額幾近2,000萬元，被告卻未依約將投資款返還原告。
㈡、105年4月間，兩造協議將附表二編號2、3、4即被告彭彥融名
    下之土地分別設定800萬元及400萬元之抵押權予原告，抵押
    權義務人為被告彭彥融，債務人則為被告彭武雄。106年5月
    間，被告佯稱前開土地需進行道路分割、原本設定之抵押權
    應先予塗銷，兩造乃約定先辦理塗銷抵押權，待合併分割取
    得新地號土地後，再重新辦理抵押權設定。惟分割取得新地
    號土地(000、000-3、000-5、000-8、000、000-1、000-2、
    000-6、000-40、000-4)，並由訴外人洪○○保管上開土地所
    有權狀正本及000地號土地不動產役權權狀正本，且未及再
    辦理抵押權設定前，被告彭彥融竟向地政事務所申報上開土
    地所有權狀遺失，取得補發之所有權狀後，再將前揭土地全
    數出售，顯然係以不法方式盜賣原已設定抵押權於原告名下
    之土地，造成原告財產上之損害。而原告係於109年間向訴
    外人洪○○索取前揭11筆土地他項權利證明時，洪○○始發現並
    告知如附表二編號2、3、4所示之土地已遭全數變賣。
㈢、被告彭武雄曾於103年2月26日簽發票面金額800萬元、到期日
    103年12月25日，並載明「本款項投資頭份永和水庫利息1分
    、年底外加紅利1分。利息結算月尾」之本票予原告收執，
    足徵原告乃係受被告等人之詐騙投資，而受有1,534萬元之
    損害。被告吳招英亦曾於104年3月24日出具載有「本人於20
    15年3月24日取回此質押正本，無誤」，並簽名在000-9、00
    0-10地號土地所有權狀影本予原告收執，堪認原告亦得向被
    告吳招英請求賠償。此外，被告等4人就本案有行為分工，
    均為原告受有1,534萬元損失之原因，均應對原告負連帶侵
    權行為損害賠償責任。
㈣、爰依民法第184條第1項前段、後段及第185條之規定提起本件
    訴訟，並聲明：被告應連帶給付原告1,534萬元，及自支付
    命令送達之翌日起至清償日止，按週年利率百分之5計算之
    利息；原告願供擔保，請准宣告假執行。
二、被告則以：
㈠、被告彭武雄於102年起陸續向原告借款1,534萬元，雙方約定
    按月支付1分利息，利息則以現金交付或匯款至原告第一商
    業銀行帳戶。103年間，原告見被告彭武雄投資苗栗縣○○鎮
    永和山水庫○○段周邊土地經營休閒觀光事業有利可圖，便於
    借貸予被告彭武雄之款項中，要求在800萬元之額度內，除
    按月給付1分利息外，另要求被告再允予1分紅利，此有被告
    彭武雄簽發之本票可參，足徵雙方借貸關係中，僅限800萬
    元係被告彭武雄投資土地開發事項，而多允諾再給原告1分
    紅利之部分。嗣原告希冀借貸予被告彭武雄之款項受有擔保
    ，乃要求被告彭武雄將土地權狀交予原告質押。104年間，
    原告甚要求在債權範圍內將被告彭彥融名下如附表二編號2
    、3、4之土地設定抵押權予原告，此亦可由土地抵押均於債
    權範圍內為擔保可知，是原告與被告彭武雄間僅存在借貸關
    係，並非存有投資契約。又如附表二所示之土地實際所有權
    人均為被告彭武雄，被告吳招英、被告彭彥融、被告彭偉光
    等僅借名予被告彭武雄為土地登記之用，並將印章、存摺等
    交由被告彭武雄使用，著實未介入原告與被告彭武雄間之借
    貸關係及土地設定與塗銷等事項，故被告吳招英、被告彭彥
    融、被告彭偉光均與本案無涉。
㈡、另被告彭武雄為擔保債權質押予原告之土地所有權狀及設定
    之抵押權，均係取得原告同意後，始取回與塗銷，且被告吳
    招英僅係代被告彭武雄在土地所有權狀影本上為簽收之記載
    ，嗣旋將之交予被告彭武雄，被告實未施以任何詐術詐騙原
    告，或使原告陷於何種錯誤，且被告彭武雄對原告所該負之
    清償責任並未逃避，原告自未受有損害。此外，被告彭武雄
    購買相關土地之時間為102年7月12日，顯早於原告借款日期
    ，是被告確實未對原告施用任何詐術，且被告彭武雄係單純
    向原告借款，雙方未存在投資關係。
㈢、退步言之，縱認原告有權請求被告賠償損害，惟原告自承於1
    03年、104年間即已知悉如附表二所示之土地非登記於被告
    彭武雄名下，復同意進行質權、抵押權設定之行為。104年3
    月間亦同意被告彭武雄取回附表二編號1所示土地之所有權
    狀，105年年初則知悉附表二編號1之土地遭變賣，106年5月
    間同意塗銷附表二編號2、3、4土地抵押權登記，顯然原告
    已知悉被告彭武雄有所謂其所認定詐欺之犯行，然竟遲至10
    9年間始提起本件訴訟，自已罹於民法第197條第1項規定之
    時效期間。
㈣、答辯聲明：
　１原告之訴駁回。
　２如受不利之判決，願供擔保請准宣告免為假執行。　　　　
三、原告主張其曾於附表一所示之日期，將附表一所示金額之款
    項，依被告彭武雄之指示匯款至被告彭彥融設於華南銀行之
    帳戶及訴外人官○○設於國泰世華銀行萬華分行之帳戶，總金
    額為1,534萬元。嗣為擔保上開款項之返還，原告取得被告
    吳招英名下如附表二編號1所示之土地所有權狀，惟被告吳
    招英於104年3月24日取回上開土地所有權狀，並於影本上簽
    名交付予原告；登記被告彭彥融名下如附表二編號2所示之
    土地曾於105年4月8日設定800萬元之普通抵押權；如附表二
    編號3、4之土地曾於105年5月19日設定400萬元之普通抵押
    權，抵押權人均為原告，債務人為被告彭武雄；上開抵押權
    於106年5月15日塗銷後，土地所有權狀仍於訴外人即地政士
    洪○○保管中時，如附表二編號2、3所示土地經以被告彭彥融
    之名義申請補發所有權狀，成功補發所有權狀後該等土地即
    出售予訴外人黃捷申、李建慶（附表編號2土地先合併為000
    地號土地，始經申請補發所有權狀、出售），惟被告彭武雄
    並未返還原告貸予或出資之1,534萬元等情，有匯款申請書
    回條(見本院司促字卷第9至13頁)、土地所有權狀（見本院
    司促字卷第55至57頁）、抵押權設定申請書（見本院卷一第
    77至85頁）、書狀補給申請書（見本院卷二第51至59頁、第
    69至79頁、第89至97頁）、土地登記謄本與異動索引（見本
    院卷二第109至349頁、卷四第133至163頁）在卷可稽，且經
    證人洪○○證稱屬實（見本院卷三第266至267頁、第270頁）
    ，並為被告所不爭執，上開事實應堪認定。
四、原告另主張被告彭武雄、吳招英對原告施以詐術，原告陷於
    錯誤始為如附表一之匯款；且如附表二編號1之土地所有權
    狀原係由原告保管，以擔保被告返還投資款，卻經被告彭武
    雄、吳招英以辦理土地重整及道路分割為藉口取回，並將該
    等土地出售獲利；又如附表二編號2、編號3、4所示土地原
    分別設定800萬元、400萬元之普通抵押權予原告，擔保前揭
    投資款之返還，卻又遭被告等，以申報所有權狀遺失之方式
    將附表二編號2、3之土地出售獲利。被告4人就上開行為構
    成共同侵權行為，應連帶賠償原告之損害1,534萬元等情，
    則為被告所否認，並以前詞置辯。是本院應審酌者厥為：㈠
    原告為如附表一所示之匯款，是否係被告彭武雄、吳招英之
    詐術致原告陷於錯誤而為之？㈡被告彭武雄、被告吳招英於1
    04年3月24日取回如附表二編號1所示之土地所有權狀，並將
    該等土地出售，是否構成侵權行為？㈢被告彭武雄、被告彭
    彥融申請補發附表二編號2、3之土地所有權狀，並將該等土
    地出售，是否構成侵權行為？㈣原告依民法第184條第1項前
    段、後段、第185條之規定，請求被告連帶賠償1,534萬元，
    有無理由？㈤被告就原告主張之侵權行為損害賠償請求權為
    時效抗辯，是否可採？茲分述如下：
㈠、原告為主張被告彭武雄、彭招英對其施以詐術，致其陷於錯
    誤而為附表一所示之匯款，難認屬實：
　１按因故意或過失，不法侵害他人之權利者，負損害賠償責任
    ；故意以背於善良風俗之方法，加損害於他人者亦同；違反
    保護他人之法律，致生損害於他人者，負賠償責任，民法第
    184條定有明文。當事人主張有利於己之事實者，就其事實
    有舉證之責任，民事訴訟法第277條前段亦有明文。侵權行
    為之成立，須行為人因故意過失不法侵害他人權利，亦即行
    為人須具備歸責性、違法性，並不法行為與損害間有相當因
    果關係，始能成立，且主張侵權行為損害賠償請求權之人，
    對於侵權行為之成立要件應負舉證責任（最高法院100年度
    台上字第328號、100年度台上字第1189號判決參照）。
　２原告主張被告彭武雄、吳招英邀約原告投資苗栗縣○○鎮永和
    山水庫周邊土地開發事業，並稱如原告給付款項其等會將所
    購土地登記於原告名下，其後改稱土地係借名登記於被告彭
    彥融、彭偉光名下，又稱原告可獲得每月1%之利息、年底1%
    之紅利，以此詐術吸引原告投入資金，原告亦因此為附表一
    所示之匯款云云，依上開法律規定及最高法院判決意旨，自
    應由原告就被告施以詐術之事實及違法性負舉證責任。經查
    ：
　⑴被告彭武雄於103年2月26日簽發票面金額800萬元、到期日為
    103年12月25日之本票予原告收執；該紙本票背面空白處記
    載「本款項投資頭份永和水庫利息1分年底外加紅利1分。利
    息結算月尾」，並經被告彭武雄簽名捺印，有本票1紙在卷
    可參(見本院卷一第127頁)。被告彭武雄簽發上開本票之日
    期與附表一編號6之原告匯款日期相符，且原告於該日期前
    已為附表一編號1至4之匯款，堪認原告與彭武雄係約定以原
    告上開匯款中之800萬元給付被告彭武雄，被告彭武雄於返
    還800萬元之款項前，應於每月月底給付原告8萬元之利息（
    800萬元×1%），每年年底另應給付8萬元之紅利。
　⑵按解釋意思表示，應探求當事人之真意，不得拘泥於所用之
    辭句，為民法第98條所規定。又稱消費借貸者，謂當事人一
    方移轉金錢或其他代替物之所有權於他方，而約定他方以種
    類、品質、數量相同之物返還之契約。查被告彭武雄於103
    年2月26日在本票背面以手寫文字承諾原告之事項，雖有使
    用「投資」、「紅利」之用語，然同時亦稱被告彭武雄應給
    付「利息」，且觀諸上開約定內容僅稱投資頭份永和山水庫
    ，並未具體敘明究係投資不動產或其他事業，如係投資土地
    開發亦未特定買賣土地之地號或坐落之位置，又未約定產生
    盈餘、虧損時兩造之具體權利、義務，反而僅單純約定被告
    彭武雄應按月給付定額之金錢作為「利息」，及原告於年底
    有另請求被告彭武雄給付定額紅利之權利。而被告彭彥融將
    附表二編號2至4所示土地設定普通抵押權予原告時，擔保債
    權種類及範圍登記為「105年4月1日金錢消費借貸、票據債
    務」、「105年4月11日金錢消費借貸、票據債務」（見本院
    卷一第79頁、第83頁），受任登記之地政士洪○○固證稱上開
    登記內容為公版契約，惟證稱原告並未要求登記擔保特定之
    債權內容、不知雙方間之法律關係等語（見本院卷三第261
    頁、第266頁）。依上可知，原告與被告彭武雄並未約定以
    原告給付之資金運用後之獲利，來決定被告彭武雄應返還原
    告款項之金額，反而約定固定之利率與利息給付期限，且原
    告亦未告知地政士洪○○其對被告彭武雄之債權為返還投資款
    及給付紅利之性質，堪認原告與被告彭武雄間係消費借貸契
    約，而不存在投資契約。至於原告匯款超過800萬元部分，
    被告彭武雄自認其向原告借款之金額共計1,534萬元（見本
    院卷四第113頁），而原告未舉證證明係借貸以外之法律關
    係，則附表一所示之匯款1,534萬元款項，均為原告交付被
    告彭武雄之借款乙節，應堪認定。
　⑶原告雖主張被告彭武雄、吳招英以將土地所有權登記於原告
    名下，同時宣稱其等熟悉當地人脈及相關土地事項，且有規
    劃之藍圖，嗣改稱原告與被告吳招英、彭彥融、彭偉光就購
    得之土地成立借名登記契約等語，作為其吸引原告匯款之詐
    術云云，惟就其所稱被告彭武雄、吳招英承諾之事項，均未
    舉證以實其說。而原告提出之律師函內容係依其自己所主張
    之事實撰寫，再委由訴訟代理人吳秀菊律師通知被告(見本
    院司促字卷第15至31頁)，自不能證明律師函內所載為真，
    且其提出之照片亦不能證明上開法律關係。另原告提出之地
    籍圖上註記有被告吳招英、彭彥融、彭偉光之姓名於苗栗縣
    ○○鎮○○段之特定土地上，反而足以認定被告彭武雄與原告洽
    商消費借貸或還款事宜時，並未隱瞞附表二所示之土地所有
    權係登記於被告吳招英、彭彥融、彭偉光名下，況且，倘若
    被告吳招英等人僅為借名登記法律關係之出名人，對於土地
    處分無置喙餘地，被告彭武雄又何必逐筆告知出名人之人別
    、與被告彭武雄之關係，故該地籍圖呈現之事實與原告主張
    內容，實有出入。從而，原告未能證明被告施以詐術之事實
    ，其主張係被告彭武雄、吳招英之詐術致原告陷於錯誤始為
    附表一所示之匯款，難認有據。
㈡、被告彭武雄、被告吳招英於104年3月24日取回如附表二編號1
    所示土地之所有權狀，並將該等土地出售，是否構成侵權行
    為？　
　  經查，被告吳招英於104年3月24日自原告處取回如附表二編
    號1所示土地之所有權狀，而被告吳招英之前將該等權狀交
    由原告保管之目的，原係用於擔保原告對被告吳武雄之借款
    債權等情，有被告吳招英在2張土地所有權狀上手寫記載：
    「本人於2015年3月24日取回此質押正本無誤!」字樣，並於
    其上簽署姓名、記載日期等情可資證明（見本院卷一第73至
    75頁），被告彭武雄、吳招英均不否認上情，被告彭武雄並
    自認被告吳招英取回上開土地所有權狀係基於伊之指示(見
    本院卷一第000頁)，故上開事實均堪認定。再依原告提出之
    土地登記謄本（見本院卷一第89至91頁），被告吳招英於取
    回附表二編號1所示土地之所有權狀後，已將上開土地出售
    ，而被告彭武雄、吳招英對此亦不爭執，並辯稱所得款項已
    用以優先清償共同投資土地之投資人等語(見本院卷一第000
    頁)。原告雖主張被告彭武雄、吳招英於104年3月24日取回
    如附表二編號1所示土地之所有權狀時，曾向原告宣稱係為
    辦理道路用地分割始需土地所有權狀，且承諾待銷售分割好
    後將連本帶利返還原告云云，惟對此並未舉證以實其說，難
    認屬實。又依原告之主張，被告吳招英將如附表編號1之土
    地所有權狀取回並將該2筆土地出售，均係得原告同意後才
    進行（見本院卷四第59頁），則被告彭武雄、吳招英將土地
    出售取得價金後，縱未依約返還借款本金1,534萬元予原告
    ，亦僅為其等是否負債務不履行責任之問題，尚不能以此推
    認被告彭武雄、吳招英向原告取回附表二編號1所示土地之
    所有權狀時，係故意施以詐術，致使原告陷於錯誤。從而，
    原告主張被告彭武雄、吳招英將如附表二編號1所示土地之
    所有權狀取回，並將該等土地出售獲利構成侵權行為云云，
    亦無可採。
㈢、被告彭武雄、被告彭彥融申請補發附表二編號2、3之土地所
    有權狀，並將該等土地出售，構成共同侵權行為：
　１原登記被告彭彥融名下如附表二編號2所示之土地曾於105年4
    月8日設定800萬元之普通抵押權；如附表二編號3、4之土地
    曾於105年5月19日設定400萬元之普通抵押權，此為兩造所
    不爭執。關於該2抵押權設定之情形，證人洪○○證稱：被告
    彭武雄對原告負債務，不知道是否是借錢，這是他們私下的
    交易，我只是去做設定；總共設定抵押權2至3次；原告與被
    告彭武雄會請我去做設定，是因為他們本來就有金錢往來，
    原告認為既然被告名下有土地，應該要給他有所保障；設定
    完成後，我將抵押權他項權狀交給原告，土地所有權狀則由
    我保管，但保管土地所有權狀的意思，並不是受原告委任；
    106年5月15日時申請抵押權塗銷是由我辦理；被告彭武雄因
    為苗栗的土地是林地，要做水土保持，因為土地上面有鋪設
    水泥道路，水泥道路如果沒有挖起來，政府就要罰款，因為
    農地不能私設道路，因為這樣所以被告彭武雄拜託原告先作
    塗銷，塗銷以後再做設定；「(問：證人剛才說在106年5月
    辦理塗銷抵押權之後才要再做設定，所指為何？)就是原來
    的設定，因為土地要做合併，所以要塗銷之後再設定回原來
    的抵押權」；此時因為還沒有設定回去，所以我才要占有被
    告提供擔保土地的所有權狀；後來因我兒子生病住院、往生
    ，事情一忙忘了幫原告設定抵押權；原告打電話跟我要他項
    權利證明書時，發現被告彭彥融名下合併後又分割的土地變
    成其他人的；預計將抵押權設定回去一事，當時有經過被告
    彭武雄同意；在忘記將抵押權設定回去，後來想起來時，我
    有打電話給彭武雄，後來被告彭武雄、吳招英來找我說：因
    為急用錢所以才會將土地賣掉，我說：你不應該騙我，我代
    書費一毛錢沒有跟你拿，你竟然騙我、騙原告等語（見本院
    卷三第260至270頁）。且證人洪○○證稱原告提出之對話紀錄
    確為原告與伊於109年中之對話（見本院卷三第268頁），證
    人洪○○於對話中稱：「賣掉也是這幾筆地號」、「權狀確實
    在我身上」等語，亦與前揭證述相符。又被告彭彥融於106
    年9月26日、106年10月20日、106年10月27日分別向苗栗縣○
    ○鎮地○○○○○○000○00000○000000地號土地、000-3、000-5、0
    00-2、000-6、000-4地號土地、000、000-1地號土地之所有
    權狀補發，此有該所110年7月28日頭地一字第1100004271號
    函存卷可參(本院卷二第7頁至第8頁)；被告彭彥融並在3次
    申請資料中均出具切結書稱其所持之所有權狀不慎遺失，如
    有不實致損害他人之權益時，願負法律上之責任等語（見本
    院卷二第55頁、第73頁、第93頁）。堪認原告主張其與被告
    彭武雄原約定先將附表二編號2、3、4土地上擔保原告對被
    告彭武雄債權之抵押權塗銷，待合併分割取得新地號土地後
    ，再重新辦理抵押權設定，並將上開土地所有權狀交由地政
    士洪○○保管，惟被告彭武雄、彭彥融趁抵押權塗銷尚未重新
    設定時，由彭彥融向苗栗縣○○鎮地政事務所申請補發所有權
    狀後，再由被告彭武雄出售如附表二所示編號2、3之土地等
    情，與事實相符而堪認定。被告雖抗辯上開申請資料均為被
    告彭武雄一人所製作，被告彭彥融並未參與云云。惟觀諸被
    告彭彥融於106年9月26日即申請補發土地所有權狀當日至新
    竹縣竹北市戶政事務所辦理申領印鑑證明（見本院卷二第57
    頁），其後之切結書均蓋有被告彭彥融之印鑑，且苗栗縣頭
    份地政事務所3次受理書狀補給申請後，均發函通知被告彭
    彥融並送達其住所，此有苗栗縣頭份地政事務所送達證書在
    卷足憑（見本院卷二第63頁、第81頁、第101頁），被告彭
    彥融對上情自難諉為不知，其上開抗辯並無可採。
　２按因故意或過失，不法侵害他人之權利者，負損害賠償責任
    。故意以背於善良風俗之方法，加損害於他人者亦同；數人
    共同不法侵害他人之權利者，連帶負損害賠償責任，民法第
    184條第1項、第185條第1項前段分別定有明文。查被告彭武
    雄明知於106年9月26日、106年10月20日、106年10月27日時
    ，如附表二編號2、3、4所示土地之所有權狀係由證人洪○○
    保管並未遺失，詎指示被告彭彥融出具切結書，以不實之事
    項申請補發土地所有權狀，再於取得所有權狀後將如附表二
    編號2、3所示之土地出售予訴外人黃捷申、李建慶，顯然該
    當「背於善良風俗之方法」。且附表二編號2、3之土地如於
    合併、分割完成後，依原告及被告彭武雄之約定再設定與10
    5年4月8日、105年5月19日時所設定相同內容之抵押權，則
    原告對被告彭武雄之借款債權，在該等抵押權擔保範圍之80
    0萬元、400萬元內得優先受償，惟因被告彭武雄、彭彥融之
    前揭行為，原告借款債權中之1,200萬元部分即喪失該優先
    受償之地位。再考量被告彭武雄當庭陳稱土地賣得之價金均
    已先還給利息比較高的債權人；目前名下沒有財產等語（見
    本院卷四第106頁、第323頁），堪認原告本件借款債權已因
    被告彭武雄陷於無資力而難以受償，應認原告因被告彭武雄
    上開侵權行為受有1,200萬元之損害。再查，被告彭彥融縱
    未參與原告與被告彭武雄間借貸關係之約定，惟其明知並未
    遺失附表二編號2、3、4所示土地之所有權狀，仍提出印鑑
    證明配合被告彭武雄出具切結書申請補發所有權狀，收受地
    政事務所通知受理補發權狀申請後，亦未表示異議，足認被
    告彭彥融之行為與原告之損害間，在客觀上確有關聯，自為
    共同侵權行為人。
㈣、原告依民法第184條第1項後段、第185條第1項前段之規定，
    請求被告彭武雄、彭彥融連帶賠償1,200萬元，為有理由，
    逾此範圍之請求，則無理由：
　　承前所述，被告彭武雄、彭彥融故意以背於善良風俗之方法
    致原告受有1,200萬元之損害，原告依民法第184條第1項後
    段、第185條第1項前段規定，請求被告彭武雄、彭彥融連帶
    給付1,200萬元，為有理由，逾此金額部分，則非被告彭武
    雄、彭彥融上開侵權行為所致之損害，原告請求賠償自無理
    由。原告雖主張被告吳招英、彭偉光亦為本件之共同侵權行
    為人云云，惟依本院認定之上開侵權行為事實，即被告彭武
    雄以不實之事項申請補發如附表二編號2、3、4所示土地之
    所有權狀，再將如附表二編號2、3所示土地出售，致原告之
    借款債權受有損害而言，並無證據顯示被告吳招英曾參與此
    事。證人洪○○固證稱：上開土地遭出售後，其致電被告彭武
    雄要求出面說明時，被告吳招英有陪同被告彭武雄到場等語
    (見本院卷三第270頁)，惟斯時被告彭武雄、彭彥融之共同
    侵權行為已經完成，尚不能以被告吳招英於上開場合到場即
    推認其與原告所受損害有所關聯。況且，被告洪○○另證稱：
    關於原告與被告彭武雄間之法律關係，據被告彭武雄所述均
    為其一人之權利，故都是其一人處理等語，益徵被告吳招英
    並非共同侵權行為人。至於被告彭偉光部分，被告彭武雄擅
    自出售之土地並非登記於其名下，且無證據可證被告彭偉光
    曾參與申請補發如附表二所示編號2、3之土地所有權狀、出
    售該等土地等事務。原告雖提出被告彭偉光任職於台北富邦
    銀行安和分行之名片(見本院卷一第177頁)，證明被告彭武
    雄曾對原告介紹被告彭偉光等情，惟依名片之記載被告彭偉
    光之職務為業務副理，工作內容為拓展該公司之業務、尋找
    締約機會，依常情被告彭偉光發名片予潛在客戶本為常態，
    且被告彭武雄曾向原告介紹被告彭偉光之身分一事縱認屬實
    ，亦不能認被告彭偉光與前揭共同侵權行為有何關聯。綜上
    ，原告依民法第184條第1項前段、後段、第185條之規定，
    請求被告吳招英、彭偉光連帶賠償，為無理由。
㈤、被告針對原告主張之損害賠償請求權所為之時效抗辯並無可
    採：
　　按因侵權行為所生之損害賠償請求權，自請求權人知有損害
    及賠償義務人時起，2年間不行使而消滅，自有侵權行為時
    起，逾10年者亦同，民法第197條定有明文。被告抗辯原告
    於106年5月間知悉土地因買賣有道路分割需求，同意塗銷如
    附表二編號2、3、4土地設定之抵押權，顯然已經知悉被告
    之侵權行為，惟遲於109年間始提起本件訴訟請求損害賠償
    ，其請求已罹於時效云云。惟查，被告彭武雄、彭彥融之侵
    權行為係趁上開抵押權經原告同意由證人洪○○辦理塗銷後，
    違反與被告彭武雄與原告之約定，以不實之事項申請補發土
    地所有權狀，再於取得所有權狀後出售土地一事，其等委由
    證人洪○○辦理塗銷抵押權乙節並非侵權行為。因此，原告知
    有損害及賠償義務人之時點應為其發現如附表二編號2、3之
    土地遭被告彭武雄、彭彥融出售之時點。證人洪○○證稱：我
    在原告打電話跟我要他項權利證明書時，發現被告彭彥融名
    下合併後又分割的土地所有權變成其他人的；當時是109年
    年中等語（見本院卷三第268頁），足見原告至109年年中仍
    認證人洪○○將依約在附表二編號2、3、4所示之土地重新設
    定抵押權，故去電要求交付他項權利證明書，而尚不知悉該
    等土地已遭被告彭武雄、彭彥融出售，故請求權消滅時效應
    自此時點，即109年年中始行起算。而原告係109年11月5日
    向本院申請對被告4人發支付命令，嗣經被告提出異議而視
    為起訴，此有民事聲請支付命令狀、被告民事聲明異議狀在
    卷可稽（見本院司促字卷第5頁、本院卷一第11至13頁）。
    職是，原告知悉被告彭武雄、彭彥融侵權行為致其受有損害
    之時點距離其聲請支付命令，期間未逾2年，被告所為之時
    效抗辯並非可採。
五、綜上所述，原告依民法第184條第1項後段、第185條第1項前
    段之規定，請求被告彭武雄、彭彥融連帶給付1,200萬元，
    及自支付命令送達之翌日(即109年12月21日見本院司促字卷
    第71頁、第79頁)起至清償日止，按週年利率5%計算之利息
    ，即無不合，應予准許，逾上開範圍之請求，則屬無據，應
    予駁回。
六、兩造陳明願供擔保，聲請宣告假執行及免為假執行，經核原
    告勝訴部分，合於法律規定，爰分別酌定相當之擔保金額宣
    告之，至原告敗訴部分，其假執行之聲請已失所附麗，應併
    予駁回。
七、本件判決基礎已臻明確，兩造其餘攻擊防禦方法及舉證，於
    判決結果無影響，毋庸一一論列，附此敘明。　　
八、訴訟費用負擔之依據：民事訴訟法第79條、第85條第2項。
中　　華　　民　　國　　111 　年　　5 　　月　　27　　日
                  民事第一庭  審判長法  官  李珮瑜
                                    法  官  楊明箴
                                    法  官  李宇璿
以上正本係照原本作成。　　　　　　　　　　　　　　　　　
如對本判決上訴，須於判決送達後20日內向本院提出上訴狀。如
委任律師提起上訴者，應一併繳納上訴審裁判費。
中　　華　　民　　國　　111 　年　　5 　　月　　30　　日
                                    書記官  王恬如
附表一：   
編號 時間 金額 受款者 1 102年3月7日    480,000元 官○○ 2 102年9月11日   300,000元 彭彥融 3 102年10月23日   440,000元 彭彥融 4 103年1月13日 2,000,000元 彭彥融 5 103年1月27日 1,000,000元 彭彥融 6 103年2月26日 6,500,000元 彭彥融 7 103年5月29日   700,000元 彭彥融 8 103年6月26日 3,920,000元 彭彥融 

附表二：
編號 原土地登記名義人 苗栗縣○○鎮○○段地號土地 備註 1 吳招英 000-9    000-10  2 彭彥融 000 於106年8月30日合併為000地號土地   000-31    000-32    000-33    000-34    000    000-8  3 彭彥融 000    000-8    000-1    000-40    000-6 應有部分30,000分之1,345 4 彭彥融 000-3 應有部分3,125分之569   000-5 應有部分50000分之9,099   000-4 應有部分50000分之9,449 5 彭偉光 000-46    000-6    000-5 應有部分40,000分之2,572   000-2